臺灣士林地方法院行政訴訟判決　
110年度交字第332號
原      告  吳芷蘭  
被      告  新北市政府交通事件裁決處
                      
代  表  人  李忠台    住同上
訴訟代理人  黃曉妍律師
複  代理人  高宏文律師
上列當事人間交通裁決事件，原告不服被告中華民國110年11月2
日新北裁催字第48-AB0000000號裁決，提起行政訴訟，本院判決
如下：
    主  文
原告之訴駁回。
訴訟費用新臺幣參佰元由原告負擔。
    事實及理由
壹、程序事項：
　　本件原告因不服被告於民國110年11月2日以新北裁催字第48
    -AB0000000號違反道路交通管理事件裁決書（下稱原處分）
    ，裁處其罰鍰新臺幣（下同）1,200元，提起行政訴訟，依
    行政訴訟法第237條之1規定，應適用交通裁決事件訴訟程序
    ，本院並依同法第237條之7規定，爰不經言詞辯論，逕為判
    決。
貳、實體事項：
一、爭訟概要：
　　臺北市政府警察局松山分局（下稱舉發機關）交通分隊員警
    查證後，認民眾於110年8月21日檢具違規證據資料檢舉，原
    告駕駛其所有車牌號碼000-0000號自用小客車（下稱系爭汽
    車），於110年8月15日19時18分許，行經臺北市松山區塔悠
    路與南京東路五段路口時，有「汽車駕駛人未依規定使用方
    向燈」（駕駛人轉彎時未顯示方向燈）違規事實等屬實，而
    於110年9月6日填製臺北市政府警察局北市警交字第AB00000
    00號舉發違反道路交通管理事件通知單（下稱舉發通知單）
    予以舉發車主即原告，並記載應到案日期為110年10月21日
    前。原告於110年10月6日向被告陳述意見，經舉發機關查復
    違規事實屬實，被告遂於110年11月2日作成原處分，依道路
    交通管理處罰條例第42條規定，裁處原告罰鍰1,200元。原
    告不服，遂提起本件行政訴訟。
二、原告起訴主張：
　㈠系爭汽車行駛至塔悠路基隆路一段路口時，交通時相號誌顯
    示直行綠燈，遂依燈號繼續直行往塔悠路，且當時已行駛在
    道路之道肩，並無轉彎及變換車道之行為等語。
　㈡並聲明：原處分撤銷。
三、被告答辯略以：
　㈠查採證影片（附件一「000000000000000000000.MP4」），於
    影片00：00：03至00：00：06處，可見路口燈號為直行綠色
    箭頭及右斜綠色箭頭，且路面劃有右彎指向線，該標線並無
    斑駁不清晰之情形，按道路交通標誌標線號誌設置規則第18
    8條之規定，系爭車道為右轉專用車道，右轉時需依規定使
    用方向燈，又舉發機關於回復函及臺北市交通管制工程處11
    1年2月22日北市交工規字第1113023187號函中亦確認塔悠路
    、南京東路五段與基隆路一段之多時相號誌路口，因道路線
    形設計規則，塔悠路東往西行駛至路口往塔悠路部分屬右轉
    ，故本件原告於綠燈後沿塔悠路東往西行駛至南京東路五段
    口屬右轉行為，未顯示右側方向燈，確實有「未依規定使用
    方向燈」之違規，違規事實明確，被告據以裁處，應無違誤
    。原告固於起訴狀中稱自己依號誌繼續直行，並無轉彎或變
    換車道行為，無需使用方向燈，然如上揭說明，系爭車道路
    面劃有右彎指向線，系爭車道性質為「右轉專用車道」，原
    告駕駛系爭汽車自該車道進入下一個車道之行為應為「右轉
    彎」，並非原告主觀認定之直行行為，且原告所指之綠燈為
    「箭頭綠燈」，當時系爭路口箭頭綠燈之指向為右前方，亦
    可認原告依該燈號續行應屬「轉彎」行為，自應依道路交通
    安全規則第91條第1項第1款及第109條第2項第2款（被告誤
    載為第109條第2項第3款）規定使用方向燈，然原告並未使
    用方向燈，為道路交通管理處罰條例第42條「不依規定使用
    燈光」之違規，裁罰處分作成合法，原告主張撤銷原處分無
    理由，原處分應予維持。再者，原告既為合法考領汽車駕駛
    執照之人，其對上述規定應知之甚詳，並應確實遵守，是原
    告前揭所述，無非單方所執之詞，委無足取。綜上，被告依
    法裁處，應無違誤。
　㈡並聲明：原告之訴駁回。
四、本院之判斷：
　㈠按「汽車駕駛人，不依規定使用燈光者，處新臺幣一千二百
    元以上三千六百元以下罰鍰。」，道路交通管理處罰條例第
    42條定有明文。又按「行車遇有轉向、減速暫停、讓車、倒
    車、變換車道等情況時所用之燈光及駕駛人之手勢，應依下
    列規定：一、右轉彎時，應先顯示車輛前後之右邊方向燈光
    ，或由駕駛人表示左臂向上，手掌向右微曲之手勢。…」、
    「汽車駕駛人，應依下列規定使用方向燈：…二、左（右）
    轉彎時，應先顯示車輛前後之左（右）邊方向燈光；變換車
    道時，應先顯示欲變換車道方向之燈光，並應顯示至完成轉
    彎或變換車道之行為。…」，道路交通安全規則第91條第1項
    第1款、第109條第2項第2款亦有明定。另按「對於違反本條
    例之行為者，民眾得敘明違規事實或檢具違規證據資料，向
    公路主管或警察機關檢舉，經查證屬實者，應即舉發。但行
    為終了日起逾七日之檢舉，不予舉發。」，道路交通管理處
    罰條例第7條之1定有明文。
　㈡經查，原告駕駛系爭汽車，於上揭時、地，有「汽車駕駛人
    未依規定使用方向燈」事實等情，有檢舉明細、舉發通知單
    （本件違規時間110年8月15日，檢舉日期為110年8月21日，
    合於道路交通管理處罰條例第7條之1之規定）、舉發機關11
    0年10月19日北市警松分交字第1103049383號函、110年12月
    7日北市警松分交字第1103053164號函、臺北市交通管制工
    程處111年2月22日北市交工規字第1113023187號函、汽車車
    籍查詢資料、駕駛人基本資料等件附卷可稽（見本院卷第58
    -60、70-71、76-82頁）。
　㈢原告雖主張：系爭汽車行駛至該路口時，交通時相號誌顯示
    直行綠燈，遂依燈號繼續直行往塔悠路，並無轉彎及變換車
    道之行為等語。經查：
　⒈本院當庭勘驗本件採證影像（檔案名稱：00000000000000000
    0000.MP4），勘驗結果為：「錄影畫面一開始左下角顯示時
    間為西元2021年8月15日，影像時間19：18：06（此為錄影
    畫面所示時間，下同），可看見當時天氣晴，夜間光線充足
    ，有聲音。系爭汽車（如紅色圓框所示）行駛於塔悠路（見
    本院卷第96頁擷取畫面1）。於19：18：11，可看見面向系
    爭汽車（如紅色圓框所示）行向之交通號誌（如綠色方框所
    示）顯示為直行箭頭綠燈、右斜箭頭綠燈，系爭汽車行駛於
    塔悠路（見本院卷第98頁擷取畫面2）。於19：18：12，可
    看見面向系爭汽車（如紅色圓框所示）行向之交通號誌（如
    綠色方框所示）顯示為直行箭頭綠燈、右斜箭頭綠燈，系爭
    汽車行駛進入塔悠路與松河街路口，未使用方向燈，地面（
    如黃色方框所示）繪有指向線（見本院卷第100頁擷取畫面3
    ）。於19：18：13，可看見系爭汽車（如紅色圓框所示）進
    入塔悠路與松河街路口，未使用方向燈，地面（如黃色方框
    所示）繪有右彎指向線（見本院卷第100頁擷取畫面4）。於
    19：18：15，可看見面向系爭汽車（如紅色圓框所示）行向
    之交通號誌（如綠色方框所示）顯示為直行箭頭綠燈、右斜
    箭頭綠燈，系爭汽車行駛進入塔悠路與松河街路口，未使用
    方向燈（見本院卷第102頁擷取畫面5）。於19：18：16至19
    ：18：22，可看見系爭汽車（如紅色圓框所示）行駛進入塔
    悠路與南京東路五段路口，未使用方向燈（見本院卷第104-
    106頁擷取畫面6、7、8）。於19：18：23，可看見系爭汽車
    （如紅色圓框所示）欲行駛進入塔悠路，未使用方向燈（見
    本院卷第106頁擷取畫面9）。於19：18：24，可看見系爭汽
    車（如紅色圓框所示）行駛進入塔悠路，未使用方向燈（見
    本院卷第108頁擷取畫面10）。」，有勘驗筆錄在卷可按（
    見本院卷第113-114頁）。依勘驗結果，系爭汽車行駛於臺
    北市松山區塔悠路，行經南京東路五段路口，其行向號誌為
    直行箭頭綠燈、右斜箭頭綠燈，系爭汽車並未使用方向燈（
    見本院卷第102-106頁）。
　⒉原告主張：系爭汽車行向號誌為直行綠燈，遂依燈號繼續直
    行，並無轉彎等語。然查，臺北市松山區塔悠路與南京東路
    五段路口非正交路口，依現場標誌、標線及號誌設定，塔悠
    路東往西行駛之車輛，往基隆路一段為左轉，往南京東路五
    段方向為直行，往塔悠路方向為右轉，有臺北市交通管制工
    程處111年2月22日北市交工規字第1113023187號函、GOOGLE
    地圖在卷可按（見本院卷第78、94頁），則系爭汽車行經臺
    北市松山區塔悠路與南京東路五段路口後往塔悠路方向行駛
    ，應屬右轉。且按「行車管制號誌各燈號顯示之意義如左：
    …二、箭頭綠燈(一)箭頭綠燈表示僅准許車輛依箭頭指示之
    方向行駛。…」，道路交通標誌標線號誌設置規則第206條第
    2款第1目定有明文。經查，系爭汽車行向路口號誌為直行箭
    頭綠燈、右斜箭頭綠燈（見本院卷第102頁），系爭汽車依
    右斜箭頭綠燈指示行駛至右前方之塔悠路，自應依規定使用
    右方向燈。 
五、綜上所述，原告於前揭時、地，駕駛系爭汽車，有「汽車駕
    駛人未依規定使用方向燈」之違規事實，被告依道路交通管
    理處罰條例第42條、違反道路交通管理事件統一裁罰基準及
    處理細則及違反道路交通管理事件統一裁罰基準表之規定，
    裁處原告罰鍰1,200元，並無違誤。原告訴請撤銷為無理由
    ，應予駁回。 
六、本件判決基礎已臻明確，兩造其餘之攻擊防禦方法經本院斟
    酌後，核與判決不生影響，無一一論述之必要，併予敘明。
七、本件第一審裁判費為300元，應由原告負擔，爰確定第一審
    訴訟費用額如主文第2項所示。
八、據上論結，本件原告之訴為無理由，依行政訴訟法第237條
    之7、第237條之8第1項、第98條第1項前段，判決如主文。
中　　華　　民　　國　　111 　年　　4 　　月　　18　　日
　　　　　　　　　行政訴訟庭　法　官　林宜靜
以上為正本係照原本作成。
如不服本判決，應於判決送達後20日內，向本院提出上訴狀並表
明上訴理由（原判決所違背之法令及其具體內容或依訴訟資料可
認為原判決有違背法令之具體事實），其未載明上訴理由者，應
於提出上訴後20日內向本院補提理由書（上訴狀及上訴理由書均
須按他造人數附繕本，如未按期補提上訴理由書，則逕予駁回上
訴），並應繳納上訴裁判費新臺幣750元。
中　　華　　民　　國　  111　　年　　4　　月　　18　　日
                              書記官  鍾堯任